臺灣臺中地方法院刑事判決　　　　　　　96年度易字第2259號
公　訴　人　臺灣臺中地方法院檢察署檢察官
被　　　告　甲○○
上列被告因違反動產擔保交易法案件，經檢察官提起公訴（96年
度偵字第7141號），被告於準備程序中就被訴事實為有罪之陳述
，本院於聽取當事人之意見後，裁定進行簡式審判程序，判決如
下：
    主    文
甲○○動產擔保交易之債務人，意圖不法之利益，將標的物出質
，致生損害於債權人，累犯，處有期徒刑月，如易科罰金，以
銀元佰元即新臺幣玖佰元折算壹日。
    犯罪事實
一、甲○○曾因違反肅清煙毒條例、違反槍砲彈藥管制條例、違
    反麻醉藥品管理條例、藥事法及贓物等案件，分別經法院判
    處有期徒刑3年2月、4月、6月、5月及4月，並定執行刑4年4
    月確定，於85年6月6日入監執行，嗣於87年3月27日假釋出
    獄，詎於假釋期間，又違反麻醉藥品管理條例案件，經法院
    判處有期徒刑7月，並與撤銷上開假釋後之殘刑合併執行，
    自89年4月20日入監，甫於91年9月24日縮短刑期執行完畢，
    竟仍不知悔改，復於民國93年3月5日，以動產擔保交易附條
    件買賣之方式，向東元車業有限公司（下稱東元公司）購買
    車牌號碼KQ6-901號重型機車1輛，為動產擔保交易之債務人
    。約定總價金新臺幣（下同）52,320元，頭期款3,000元，
    其餘分12期給付，每月1期，每期付款4,110元，標的物存放
    地點為臺中縣大里市○村街133巷7弄5號，在價金未付清之
    前，標的物所有權仍屬於東元公司所有，甲○○僅得依約占
    有使用，不得任意遷移或為其他處分。詎甲○○在取得上開
    標的物後，僅繳付1期分期款項，並意圖不法之利益，於93
    年7月29日前某日將上開機車出質予不詳姓名之第三人，嗣
    因到期無力回贖，於93年7月29日由第三人過戶給不知情之
    廖憲洲，致生損害於東元公司。
二、案經東元公司訴請臺灣臺中地方法院檢察署檢察官偵查起訴
    ，本院改依簡式審判程序審理。
    理    由
一、上揭犯罪事實，業據被告甲○○於本院準備程序及審理時坦
    承不諱，核與告訴人公司代理人李孟貞於偵查中指訴之情節
    相符，並有附條件買賣契約書、客戶資料表、交通部公路總
    局台中區監理所彰化監理站函附之機車車主歷史查詢、機車
    異動歷史查詢及機車車籍資料各一份附卷足憑，足見被告自
    白與事實相符，應堪採信。本案事證明確，被告犯行堪以認
    定，應依法論科。
二、新舊法比較之說明：
  (一)查被告行為後，94年2月2日修正公布之刑法條文，業於95年
    7月1日起施行。修正後刑法第2條第1項規定，已將新舊法律
    適用之「從新從輕」原則，改採「從舊從輕」原則，而此規
    定僅係規範行為後法律變更所生新舊法律比較適用之準據法
    ，並非實體刑罰法律，自不生行為後法律變更之比較適用之
    問題，應逕行適用新法第2條第1項之規定，為「從舊從輕」
    之比較。
  (二)刑法第47條關於累犯之規定：
    查被告行為後，刑法第47條業已修正，修正後刑法第47條第
    1項規定：「受徒刑之執行完畢，或一部之執行而赦免後，
    五年以內故意再犯有期徒刑以上之罪者，為累犯，加重本刑
    至二分之一。」，此與修正前刑法第47條規定：「受有期徒
    刑之執行完畢，或受無期徒刑或有期徒刑一部之執行而赦免
    後，五年以內再犯有期徒刑以上之罪者，為累犯，加重本刑
    至二分之一。」規定有所不同，亦即修正後刑法關於累犯之
    規定，其五年以內再犯之罪以故意犯為限，始應論以累犯，
    而舊法該條之規定並未區分行為人故意或過失。本件被告前
    曾受有期徒刑之執行完畢，其前受有期徒刑之執行完畢後，
    五年以內故意再犯本件有期徒刑以上之罪，不論依新舊法規
    定，均應論以累犯，亦即新舊法之規定，於本件尚無何者較
    為有利或不利於被告之情形。
  (三)刑法第41條第1項前段之規定：
    被告於行為時之刑法第41條第1項前段規定：「犯最重本刑
    為五年以下有期徒刑以下之刑之罪，而受六個月以下有期徒
    刑或拘役之宣告，因身體、教育、職業、家庭之關係或其他
    正當事由，執行顯有困難者，得以一元以上三元以下折算一
    日，易科罰金。」；又被告行為時之易科罰金折算標準，修
    正前罰金罰鍰提高標準條例第2條前段（現已刪除）規定，
    就其原定數額提高為一百倍折算一日，則本件被告行為時之
    易科罰金折算標準，應以銀元三百元折算一日，經折算為新
    臺幣後，應以新臺幣九百元折算為一日。惟民國95年7月1日
    修正公布施行之刑法第41條第1項前段則規定：「犯最重本
    刑為五年以下有期徒刑以下之刑之罪，而受六個月以下有期
    徒刑或拘役之宣告者，得以新臺幣一千元、二千元或三千元
    折算一日，易科罰金。」，比較修正前後之易科罰金折算標
    準，以95年7月1日修正公布施行前之規定，較有利於被告，
    則應依刑法第2條第1項前段，適用修正前刑法第41條第1項
    前段規定，定其折算標準。
  (四)又動產擔保交易法第38條之罪，法定刑得科或併科銀元六千
    元以下罰金，依修正後刑法施行法增訂第1條之1：「中華民
    國94年1月7日刑法修正施行後，刑法分則編所定罰金之貨幣
    單位為新臺幣。94年1月7日刑法修正時，刑法分則編未修正
    之條文定有罰金者，自94年1月7日刑法修正施行後，就其所
    定數額提高為三十倍。但72年6月26日至94年1月7日新增或
    修正之條文，就其所定數額提高為三倍」及刑法第三十三條
    第五款修正為：「主刑之種類如下：五、罰金：新臺幣一千
    元以上，以百元計算之」等規定觀之，依修正後之法律，動
    產擔保交易法第38條之罪所得科處之罰金刑最高為新臺幣十
    八萬元、最低為新臺幣一千元，然依被告行為時之刑罰法律
    ，即罰金罰鍰提高標準條例第一條前段規定之提高倍數十倍
    及修正前刑法第33條第5款規定之罰金最低額一元計算，則
    動產擔保交易法第38條之罪所得科處之罰金最高為銀元六萬
    元，最低額為銀元十元，換算為新臺幣，最高額雖與新法同
    為新臺幣十八萬元，然最低額僅為新臺幣三十元。因此，比
    較上述修正前、後之刑罰法律，自應以被告行為時即修正前
    關於科處罰金刑之法律較有利於被告。
  (五)經比較新舊法之結果，新法並無較有利於被告之情形，依修
    正後刑法第2條第1項前段之規定，本案仍應適用被告行為時
    即修正前刑法之相關規定。
三、查被告甲○○為動產擔保交易之債務人，其於附條件買賣契
    約成立後，於清償1期之款項，旋即任意將標的物出質 (檢
    察官認被告將標的物移轉，容有誤會，附此敘明)，並拒不
    付款，其有不法利益之意圖，並致生損害於債權人東元公司
    甚明，核被告所為，係犯動產擔保交易法第38條之動產擔保
    交易之債務人，意圖不法之利益，將標的物出質，致生損害
    於債權人之罪。被告有事實欄所載之前科，有臺灣臺中地方
    法院檢察署刑案資料查註紀錄表及臺灣高等法院被告前案紀
    錄表在卷可按，其於5年內再犯本件有期徒刑以上之罪，為
    累犯，應依修正前刑法第47條之規定，加重其刑。爰審酌被
    告未依約繳納上開借款之分期款項，本質上尚屬民事上之債
    務不履行，惡性尚非重大，其因需款孔急而為本件犯行之動
    機、目的，犯罪手段尚屬平和，且被告犯後坦承犯行，迄本
    院言詞辯論終結前，尚餘45,210元尚未清償，惟未與告訴人
    達成和解，暨其智識程度、生活狀況等一切情狀，並參酌公
    訴人於本院審理時具體求處被告有期徒刑4月，故量處如主
    文所示之刑，並諭知易科罰金之折算標準，以示警懲。
四、據上論斷，應依刑事訴訟法第273條之1第1項、第299條第1
    項前段，動產擔保交易法第38條，刑法第11條前段、第2條
    第1項、修正前刑法第47條、第41條第1項前段，罰金罰鍰提
    高標準條例第1條前段、修正前罰金罰鍰提高標準條例第2條
    ，現行法規所定貨幣單位折算新臺幣條例第2條，判決如主
    文。
中　　華　　民　　國　　96　　年　　5   　月　　31　　日
                    刑事第六庭  法　官　高英賓
以上正本證明與原本無異
如不服本判決，應於收受本判決後十日內向本院提出上訴書狀，
其未敘述上訴理由者，並得於提起上訴後十日內向本院補提理由
書狀（均須按他造當事人之人數附繕本）「切勿逕送上級法院」
                                書記官　黃士益
中　　華　　民　　國　　96　　年　　5   　月　　31　　日
附錄本案論罪科刑法條全文：
動產擔保交易法第38條：
動產擔保交易之債務人，意圖不法之利益，將標的物遷移、出賣
、出質、移轉、抵押或為其他處分，致生損害債權人者，處三年
以下有期徒刑、拘役或科或併科六千元以下之罰金。
